【裁判字號】    89,家抗,12
【裁判日期】    890229
【裁判案由】    繼承遺產
【裁判全文】
臺灣高等法院臺南分院民事裁定  八十九年度家抗字第一二號  Ｊ
      抗  告  人  甲  ○  ○
右抗告人因繼承遺產事件，對於中華民國八十九年一月二十一日臺灣臺南地方法院裁
定（八十八年聲繼字第五十七號）提起抗告，本院裁定如左：
      主      文
抗告駁回。
抗告程序費用由抗告人負擔。
      理      由
一、原裁定意旨以：
（一）本件聲明意旨略以：被繼承人乙○○係民國（下同）十二年七月七日出生，原
      設籍居住台南縣永康市○○村○○鄰○○○路一一○號，於八十四年十一月十
      七日死亡。被繼承人死亡後在臺灣地區留有遺產，現由台南市榮民服務處保管
      中。聲明人為被繼承人之子女，分別居住在大陸地區貴州省開陽縣花力鄉高池
      村坪上組及貴州省開陽縣金和鎮小寨村，依法對於被繼承人乙○○在台灣地區
      之遺產有繼承權。爰依臺灣地區與大陸地區人民關係條例第六十六條暨施行細
      則第四十三條規定，於法定期間內，檢具被繼承人死亡時全戶戶籍謄本、繼承
      系統及經財團法人海峽交流基金會驗證之大陸貴州省公證處作成之親屬關係公
      證書暨委託書等文件，向鈞院（原審法院）為繼承之表示云云。
（二）按大陸地區人民繼承臺灣地區人民之遺產，應於繼承開始起三年內以書面向被
      繼承人住所地之法院為繼承之表示；逾期視為拋棄其繼承權，臺灣地區與大陸
      地區人民關係條例第六十六條第一項定有明文。查被繼承人乙○○於八十四年
      十一月十七日死亡，有聲明人提出之戶籍謄本壹件在卷足憑。揆諸上揭條例規
      定，聲明人應於八十七年十一日十七日前向本院（原審法院，下同）為繼承之
      表示，否則視為拋棄其繼承權。惟聲明人遲至八十八年九月八日始向本院聲明
      繼承，有本院（原審法院）收文章可憑，顯逾三年之期限，其聲明於法不合，
      應予駁回。
二、抗告意旨略以：
（一）被繼承人乙○○於民國八十四年十一月十七日死亡。被繼承人譚正權、譚正珍
      於同年十二月二十七日向貴州省公證處取得公證書，復於八十五年三月廿八日
      經海峽交流基金會驗證。
（二）代理人持公證文件向台南市農民服務處申請繼承，該處承辦專員孫德明以房屋
      尚未處理，係處理之後再來處辦理一切手續。代理人多次催辦，孫員仍以相同
      理由回答。迨八十六年春，代理人向承辦人請教：申請繼承有無時限制？孫員
      肯定答覆：「沒有時間限制」。如此一拖三年，仍原地踏步，不予處理，嗣後
      另一位承辦人告知代理人，必須具狀向法院聲明表示繼承，於是始在八十八年
      九月八日向法院聲請繼承手續。案經法院裁示為聲請逾期，於法不合，應予駁
      回在案。
（三）代理人不諳海峽兩岸人民關係條例，情有可原。而榮民服務處專員孫德明既代
      理單身榮民，理應代表被繼承人向房屋購買人完成交割手續，在三年期限之內
      ，將遺款交繼承人，一切問題，迎刃而解。現該員任職公務員，不諳職務有關
      法令，既未盡職責將房屋問題解決，又誤導榮民錯失繼承時限，應予追查其刑
      責。
（四）榮民子女，在法定期裡，完成申請遺產一切手續，並無缺失，不應損及其應得
      之權益，為此提起抗告云云。
三、經查：
    按大陸地區人民繼承臺灣地區人民之遺產，應於繼承開始起三年內以書面向被繼
    承人住所地之法院為繼承之表示；逾期視為拋棄其繼承權，臺灣地區與大陸地區
    人民關係條例第六十六條第一項定有明文。查被繼承人乙○○於八十四年十一月
    十七日死亡，有抗告人提出之戶籍謄本壹件在卷足憑。揆諸上揭條例規定，抗告
    人應於八十七年十一月十七日前向原審法院為繼承之表示，否則視為拋棄其繼承
    權。惟抗告人遲至八十八年九月八日始向原審法院聲明繼承，有原審法院收文章
    可憑，顯逾三年之期限，其聲明於法不合，應予駁回。原審法院據此駁回抗告人
    之聲請，經核尚無不合，揆諸首開說明，抗告人以抗告意旨所指各情，指摘原裁
    定不當，求予廢棄，即非有理由，應予駁回。
四、據上論結，本件抗告為無理由，依強制執行法第三十條之一，民事訴訟法第四百
    九十二條第一項、第九十五條、第七十八條裁定如主文。
中      華      民      國    八十九    年      二      月    二十九    日
                                    臺灣高等法院臺南分院民事第一庭
~B1審判長法官  戴    勝    利
~B2      法官  王    惠    一
~B3      法官  徐    宏    志
右為正本係照原本作成。
不得再抗告。
中      華      民      國    八十九    年      三      月      二      日
~B法院書記官  黃    文    生


司法院資訊處製作；財團法人民間司法改革基金會備份。
